臺灣苗栗地方法院民事裁定
111年度家聲抗字第9號
抗  告  人  賴亭方  



            賴昱榮  

上列抗告人因聲明拋棄繼承事件，對於中華民國111年4月7日本
院111年度司繼字第220號裁定提起抗告，本院第二審合議庭裁定
如下：
    主  文
一、抗告駁回。
二、抗告程序費用由抗告人負擔。
    理  由
一、按繼承人得拋棄其繼承權；前項拋棄，應於知悉其得繼承之
    時起三個月內以書面向法院為之，民法第1174條第1、2項分
    別定有明文。次按遺產繼承人，除配偶外，依左列順序定之
    ：1.直系血親卑親屬。2.父母。3.兄弟姊妹。4.祖父母；第
    1138條所定第一順序之繼承人中有拋棄繼承權者，其應繼分
    歸屬於其他同為繼承之人；第一順序之繼承人，其親等近者
    均拋棄繼承權時，由次親等之直系血親卑親屬繼承，民法第
    1138條、第1176條第1項、第5項亦定有明文。
二、抗告意旨略以：被繼承人陳桂鶯於民國111年1月29日死亡，
    抗告人為被繼承人之孫子女，與抗告人之母許雅雯均為被繼
    承人之繼承人，抗告人與抗告人之母均自願拋棄繼承權，請
    求准予備查，原審僅發函通知許雅雯拋棄繼承准予備查，惟
    以被繼承人仍有子女許家瑋未辦理拋棄繼承為由而駁回抗告
    人拋棄繼承之聲請，雖被繼承人之子許家瑋尚未辦理拋棄繼
    承，然抗告人曾輾轉聽聞被繼承人親屬提及均辦理拋棄繼承
    一事，若許家瑋確有於法定期限內辦理拋棄繼承，僅係未通
    知抗告人，該如何認定抗告人受通知的時間，抗告人也難以
    每天致電法院詢問許家瑋是否已辦理拋棄繼承，為求法律上
    地位之安定，仍有向本院聲請對被繼承人為拋棄繼承，並准
    予備查之必要，為此提起本件抗告，請求廢棄原裁定等語。
三、經查，抗告人主張其為被繼承人陳桂鶯之孫子女，被繼承人
    於111年1 月29日死亡，抗告人之母許雅雯已就被繼承人之
    遺產聲明拋棄繼承權，並經本院准予備查在案等事實，業據
    本院職權調閱111年度司繼字第220號拋棄繼承卷宗，固堪認
    屬實。惟查，本件被繼承人仍有第一順序繼承人中親等較近
    之子女許家瑋，本院依法通知許家瑋關於許雅雯拋棄繼承准
    予備查函並公告之(家事事件法第132條第2項)，該函已於11
    1年4月19日寄存送達，有本院111年4月7日苗院雅家家三111
    司繼220字第09278號函及送達證書在卷為佐(參本院111年度
    司繼字第220號卷宗第91、93頁)，許家瑋至今未向本院聲明
    拋棄繼承，被繼承人之遺產應由許家瑋全部繼承，抗告人為
    被繼承人之次親等直系血親卑親屬，尚非適格繼承人，抗告
    人對於被繼承人既無繼承權，自無拋棄繼承權之可言。另依
    家事事件法第132條第2項規定，拋棄繼承為合法者，法院應
    予備查，通知拋棄繼承人及已知之其他繼承人，並公告之，
    從而，若許家瑋於法定期限內向本院聲明拋棄繼承，本院將
    依法通知抗告人並公告之，附此敘明。
四、綜上所述，抗告人聲明拋棄對被繼承人之繼承權，於法尚有
    未合，不能准許，原裁定駁回抗告人拋棄繼承權之聲明，並
    無違誤，抗告意旨求予廢棄，為無理由，應予駁回，爰裁定
　　如主文。
中　　華　　民　　國　　111 　年　　5 　　月　　13　　日
               家事法庭  審  判  長  湯國杰
　　　　　　　           法　　　官  顏苾涵
　　　　　　　           法      官  李太正
以上正本係照原本作成。
如提起再抗告者，應於裁定送達後10日內，僅得以「適用法規顯
有錯誤」為理由，向本院提出再抗告狀，並需委任律師或具律師
資格之關係人為代理人。
中　　華　　民　　國　　111 　年　　5 　　月　　13　　日
                         書　記　官　陳明芳